臺灣基隆地方法院刑事裁定　　　　　　96年度交聲字第386 號
原處分機關　交通部公路總局台北區監理所基隆監理站
受處分人即
異　議　人　乙○○男52歲民.
　　　　　　國民
上列異議人因違反道路交通管理處罰條例案件，對於交通部公路
總局臺北區監理所基隆監理站96年7 月3 日所為之處分（原處分
案號：基監字第裁42-CO0000000號），聲明異議，本院裁定如下
：
    主  文
異議駁回。
    理  由
一、原處分意旨略以：受處分人即異議人（下稱異議人）乙○○
    所有之車牌號碼2858-PG自小客車，於民國（下同）96年6月
    24日凌晨0時28分，在臺北縣萬里鄉○○路30巷2弄15號前經
    台北縣政府警察局金山分局野柳派出所警員攔檢進行呼氣酒
    精濃度測，發現其呼氣酒精濃度為每公升0.34毫克，超過規
    定標準，以異議人有違反道路交通管理處罰條例第35 條第1
    項第1 款規定擘單舉發。嗣異議人不服舉發，於應到案日期
    前向原處分機關提出申訴，經原處分機關函請舉發單位調查
    結果，仍認異議人有上開違規之行為，原處分機關乃於96年
    7月3日依道路交通管理處罰條例第24第1項第2款、第35條第
    1項第1款之規定，裁決處罰鍰新臺幣（下同）19,500元、吊
    扣駕駛執照12個月及施以道路安全講習，於法應無不合等語
    。
二、聲明異議意旨略以：異議人主張警方當日取締酒駕作業程序
    上有瑕疵。當天異議人遭警方攔檢至酒測的時間約只有8 分
    鐘，明顯違反施行酒測前應先確認受測者以飲酒結束15分鐘
    以上之規定，因此酒測測試值自會超過法定值，且異議人當
    日係在員警壓迫下填寫酒後時間確認單，爰依法提起異議並
    請求撤銷原處分云云。
三、按汽車駕駛人飲用酒類或其他類似物後其吐氣所含酒精濃度
    超過每公升0.25毫克或血液中酒精濃度超過百分之0.05以上
    者，不得駕車，此道路交通安全規則第114 條第2 款定有明
    文。又按汽車駕駛人，駕駛汽車經測試檢定有酒精濃度超過
    規定標準者，處新臺幣1 萬5 千元以上，新臺幣6 萬元以下
    罰鍰，並當場移置保管其車輛及吊扣其駕駛執照1 年，並應
    接受道路交通安全講習，另道路交通管理處罰條例第24條第
    1 項第2 款、第35條第1 項第1 款亦有明定。
四、經查：
  (一)異議人並不否認於上揭時、地駕駛上開自小客車，經警攔檢
    實施呼氣酒精濃度測試，其結果呼氣酒精濃度達每公升0.34
    毫克等情，且有經受處分人簽名其上之酒精濃度測試單1 紙
    、臺北縣政府北縣警交字第C00000000 號舉發違反道路交通
    管理事件通知單1 紙及臺北縣政府警察局金山分局96年7 月
    18日北縣警金交裁字第0960012494號函在卷可稽，並參以異
    議人於本院訊問時自承確有於96年6 月24日0 時15分許，在
    臺北縣萬里鄉○○路與友人一起飲用啤酒等語（卷附96 年8
    月31日本院訊問筆錄），異議人酒駕違規事實已甚明確。
  (二)異議人辯稱其於飲酒後離開現場至酒測期間未滿15分鐘云云
    ，並稱其於96年6 月24日0 時15至20分許離開飲酒攤位後，
    即遭員警攔檢酒測云云。然證人即對異議人施以酒測之員警
    甲○○於本院調查時具結證稱其係看到異議人在攤位飲酒後
    ，先搭巡邏車至北基村簽巡邏表，折返原處時看見異議人駕
    車離開，在追趕異議人並攔檢，才進行酒測，雖未讓異議人
    引用礦泉水漱口，但時間上應該已經超過15分鐘，並有記載
    受測時間為96年6月24日凌晨0 時28分之酒精濃度測試單1紙
    在卷可稽（卷附96年10月9 日本院訊問筆錄）。又另一證人
    即讓異議人填寫酒後時間確認單之員警丙○○於本院調查時
    具結證稱其先依確認單內之內容詢問異議人飲酒有無超過15
    分鐘，且異議人回答有超過15分鐘才讓異議人簽確認單，係
    依異議人陳述之事實才讓異議人簽名，並無脅迫等語（見本
    院96年8月31日筆錄第2 至3頁），並有記載異議人為執勤警
    員攔停稽查時，已飲酒結束逾15分鐘以上，且使用礦泉水漱
    口後，再實施酒測等情，並經受異議人簽名確認之確認單 1
    紙在卷可憑。參諸附卷之專業警察常用勤務執行程序彙編有
    關警員執行取締酒後駕車之程序，有明文規定執勤員警在操
    作酒精測定器測量前，應先告知並確認受測者已飲酒結束15
    分鐘以上或提供礦泉水給受測者漱口乙節，而考量上開執行
    程序訂定之目的，至多僅係為了避免口腔內因一時殘存服用
    含有酒精成分之蜂膠類等食品或飲料，以免施測時有所誤判
    的情形。而本件執勤員警對異議人施測酒精濃度前，係因已
    確認異議人係喝酒結束超過15分鐘以上，故未再讓異議人喝
    水漱口即進行酒測，與前揭員警執行取締酒後駕車勤務之一
    般作業程序並無不符。再衡諸證人甲○○、丙○○係執勤員
    警，與受處分人素不相識，諒無設詞誣攀之理，況交通警員
    掣單舉發違反道路交通管理處罰條例所列之違規事實，本質
    上為行政處分，係公務員基於職務上權力，依法就特定之具
    體事件所為具有公法上效果之單方行政行為，基於公務員為
    公法上行為具有公信力之原則，該行政處分當可被推定為真
    正，其據以依法處分之事實認定亦為真正無誤，且異議人既
    未就執勤警員之舉發有誤提出相關證據以供調查，本院經查
    亦無任何證據足資證明其有捏造事實違法取締或脅迫之情事
    ，則執勤警員本其維護通秩序、安全職責所為之舉發，自應
    受到合法、正確之推定，證人沈正芳、丙○○之證言應堪採
    信，足認異議人實施酒精測試當時，已飲酒結束逾15分鐘以
    上甚明，而異議人空言辯稱飲酒結束至受稽查時，尚未逾15
    分鐘及遭舉發警員脅迫簽名云云，應非可採。
  (三)又異議人辯稱伊係於96年6 月24日凌晨0 時左右，在臺北縣
    萬里鄉○○路與友人聚會並喝了1瓶啤酒，聚會結束後約8分
    鐘後為警攔查，即接受酒精濃度測試等語，則依上揭異議意
    旨即可推知，異議人於凌晨0 時許結束飯局飲酒後駕車在道
    路行駛之初，其呼氣酒精濃度值，僅有可能高於其酒精代謝
    約十幾分鐘後為警攔查於同日0 時28分測試時之呼氣酒精濃
    度每公升0.34毫克，而已違反前揭道路交通安全規則所規定
    之酒精濃度檢定標準。再人體呼氣酒精濃度代謝速率，空腹
    飲酒其呼氣酒精代謝率為每小時0.058～0.108 mg/ L，平均
    為0.084 mg/L，食後飲酒其呼氣酒精代謝率為每小時0.05～
    0.114 mg/L，平均為0.075 mg/L乙節，此有內政部警政署刑
    事警察局89年12月21日（89）刑鑑字第198913號可參。則本
    件異議人既然確實有服用酒類，惟是否如其所辯稱員警於其
    飲酒後8分鐘即施以酒測，而未再給予其休息7分鐘（總計15
    分鐘）之休息期間，且異議人僅需再休息7分鐘後即可使其
    呼氣後酒精濃度從每公升0.34毫克驟降至每公升0.25毫克以
    下，誠屬可議。再異議人並未提出任何有關休息7分鐘後即
    可使呼氣酒精濃度降低0.09毫克的醫學報導或論據以佐證其
    說，是其空言所辯，尚無足採信。
五、綜上所述，異議人駕駛上開輛車有違反上開條例之行為，經
    原處分機關依道路交通管理處罰條例第24第1 項第2 款、第
    35條第1 項第1 款之規定，裁決處罰鍰新臺幣（下同）19,5
    00元、吊扣駕駛執照12個月及施以道路安全講習要無違誤，
    本件異議人之異議為無理由，自應將其異議駁回。
六、據上論斷，應依道路交通管理處罰條例第87條第2 項、道路
    交通案件處理辦法第19條，裁定如主文。
中　　華　　民　　國　　96　　年　　10　　月　　19　　日
                  交通法庭法　官　何怡穎
以上正本證明與原本無異。
對於本件裁定如有不服，應於收受送達後5 日內，向本院提出抗
告書狀，敘述抗告之理由，抗告於臺灣高等法院。
中　　華　　民　　國　　96　　年　　10　　月　　19　　日
 　　                     書記官　鄭梅君
